最高法院刑事判決　　　　　　九十六年度台上字第五０五七號
上　訴　人　甲○○
選任辯護人　劉嘉裕律師
上　訴　人　乙○○
上列上訴人等因違反毒品危害防制條例等罪案件，不服台灣高等
法院高雄分院中華民國九十六年六月十四日第二審判決（九十六
年度上訴字第六四六號，起訴案號：台灣高雄地方法院檢察署九
十五年度偵字第八七七二號），提起上訴，本院判決如下：
    主  文
上訴駁回。
    理  由
一、關於甲○○部分
按刑事訴訟法第三百七十七條規定，上訴於第三審法院，非以判
決違背法令為理由，不得為之。是提起第三審上訴，應以原判決
違背法令為理由，係屬法定要件。如果上訴理由書狀並未依據卷
內訴訟資料，具體指摘原判決不適用何種法則或如何適用不當，
或所指摘原判決違法情事，顯與法律規定得為第三審上訴理由之
違法情形，不相適合時，均應認其上訴為違背法律上之程式，予
以駁回。本件上訴人甲○○上訴意旨略稱：(一)行政院海岸巡防署
海岸巡防總局南部地區巡防局高雄縣機動查緝隊人員（下稱海巡
人員）於夜間未經同意，謊稱海難發生，先行登船搜索，再出示
搜索票，其所踐行之訴訟程序，已非適法；且海巡人員張志文證
稱：海巡人員利用衛星定位、雷達已掌握船蹤達五天之久，而當
時並無其他船隻靠近，並無登船搜索之急迫性，上開搜索違反法
益權衡法則，其所取得之證據應無證據能力。(二)上訴人於原審準
備程序時，已坦承承運物為毒品，此有民國九十六年四月十六日
準備程序筆錄可按。原審以上訴人所辯：其不知該運輸之物品為
毒品等語，致未審酌此犯後態度為量刑輕重之標準，顯有未當。
(三)上訴人係遭「郭董」、菲律賓人之脅迫、毆打，始為運毒之犯
罪行為，此有證人邱華興所證：有一年輕人說，如果上訴人不依
指示辦理就試試看。及通聯紀錄所示：「郭董」指示詹智全「給
隆仔（指甲○○）逼一下」各等語自明。且卷附之監聽通聯譯文
中，並無法證明上訴人有運毒之犯行及意圖，原審就上開有利之
證據，未說明不予採信之理由，併有可議。(四)上訴人此次載運毒
品係因被毆打、脅迫，全依「郭董」、詹智全之命令行事，若無
法阻卻故意，至少情有可原，原審未察，竟酌處上訴人有期徒刑
十五年，有違罪刑相當原則。(五)刑事訴訟法第一百五十九條之五
第二項雖規定，當事人、代理人或辯護人於法院調查證據時，知
有同法第一百五十九條第一項不得為證據之情形（指被告以外之
人於審判外之言詞或書面陳述，不得作為證據），而未於言詞辯
論終結前聲明異議者，視為有同條第一項之同意；但上開所指之
同意證據能力，除以當事人於審判程序同意以上開審判外之陳述
作為證據外，法院尚須審酌該言詞陳述或書面陳述作成時之情況
，認為適當者，始可例外採為證據；本件原判決係以證人乙○○
於警詢中之供述為部分之論據，並以上訴人、辯護人及檢察官於
審理中，對該等審判外陳述，均表示無意見，且未於言詞辯論終
結前聲明異議，遽認該等證據為有證據能力。但就上開證據作成
時之情況，是否適當乙節，則未加審酌，其採證難謂無違證據法
則。(六)原判決並未就刑法第五十七條所列無前科、平日生活狀況
、品行與智識程度等一切情狀，逐一審酌其量刑輕重之標準，率
而判處上訴人重刑，有判決理由不備之違誤云云。查原判決認定
上訴人於九十五年一月二十一日，受綽號「王董」之成年男子（
由檢察官另行偵辦）之命，駕駛「慶盛二號」漁船，前往菲律賓
地區載運不明物品一批，於返回報關前反悔，將該等物品丟置於
近岸海域內，經「王董」二度打撈未果，乃威脅上訴人須賠償新
台幣（下同）四百萬元，上訴人無力支付，明知甲基安非他命、
愷他命、麻黃鹼分屬毒品危害防制條例第二條第二項第二款、第
三款、第四款所定之第二級、第三級、第四級毒品，禁止運輸，
且為行政院公告「管制物品項目及數額」甲項所列之管制進口物
品，竟與「王董」及成年男子「郭董」、詹智全（綽號「少年董
」，由檢察官另行通緝）共同基於運輸第二級毒品甲基安非他命
、第三級毒品愷他命、第四級毒品麻黃鹼及私運管制物品進口至
台灣地區之犯意聯絡，先由詹智全於同年三月三日晚間，在高雄
市○○路與明誠路附近某咖啡館內，將二十五萬元交予上訴人整
修漁船，又因「慶盛二號」為不滿二十噸之小船，依船舶法規定
，須有二人以上方得出海，上訴人乃於同年月五日經由邱華興及
「泰仔」之介紹，僱用乙○○為船員，兩人於同年月七日報關出
海，於翌日十三時，將船開至東經一一八度、北緯十八度處等候
，嗣「郭董」以衛星電話指示，而於同年月十日航抵菲律賓馬尼
拉市西方外海二００浬某環礁（東經一一七度二六分、北緯十五
度七分），與菲律賓籍之木製小船會合，由該木製船上之人員將
甲基安非他命十六包（驗前總純質淨重約一四一七六．六公克）
、愷他命二十一包（驗前總純質淨重約一０五九三．九四公克）
及麻黃鹼四大包（驗前淨重二００一六０公克、驗後淨重二００
一五九．九公克）搬運至「慶盛二號」漁船上，並為之補充油量
後返航台灣，並等待「郭董」指示與另艘接駁漁船會合之細節，
而於同年月十五日十八時二十分，在東經一一八度二六分、北緯
二十度二六分處海域，距台灣領海基點琉球嶼至七星岩段基線約
一五三．九五浬之公海上，為海巡人員查獲而走私未遂等情，係
依憑上訴人所供；其為「慶盛二號」漁船船長，與船員乙○○依
「郭董」、詹智全之指示至鄰近菲律賓之海域接運物品，於九十
五年三月十五日在東經一一八度二六分、北緯二十度二六分處，
為海巡人員查獲毒品等情不諱，核與證人乙○○於警詢中供述之
情節相符，並據證人邱華興於第一審法院審理時證稱：九十五年
三月三日晚間其與上訴人在高雄市○○路與明誠路口附近咖啡館
內與一陌生人見面，對方以脅迫上訴人運毒，上訴人有言明對方
係要求他載運毒品等語相符，並有上訴人多次以0000000000號行
動電話與詹智全之0000000000號行動電話，與詹智全、「郭董」
以暗語通話之監聽譯文及高雄縣政府漁業執照、機漁船（含船員
）進出港檢查表、扣押物品目錄表、海圖二張、查獲現場照片十
一張及扣案之白色晶體粉末物、內政部警政署刑事警察局鑑定書
、高雄醫學大學附設中和紀念醫院檢驗報告等證據，資以認定上
訴人運輸毒品及走私毒品之事實，因而撤銷第一審關於上訴人部
分之科刑判決，改判依想像競合犯之規定，論處上訴人共同運輸
第二級毒品，酌處有期徒刑拾伍年，已敘明其所憑之證據及認定
之理由，並以上訴人所辯：其在「王董」、「郭董」及詹智全逼
迫下已喪失意思決定之自由，且其誤認所載運之物品為治禽流感
之原料云云，如何不足以採信，於理由中詳加說明與指駁；並說
明查扣之毒品具有證據能力暨乙○○於警詢中之供述具有證據適
格之憑據甚詳，從形式加以觀察，並無違背法令之情形存在。按
證據之取捨，屬於事實審法院之職權，其取捨苟不違背經驗法則
或論理法則，即不容其任意指為違法。原審依上訴人所為不利於
己之自白，及共犯乙○○之證述及相關之扣押證物，以證明上訴
人有上開之犯行，已無不合。並以刑事訴訟法第一百四十六條規
定：「有人住居或看守之住宅或其他處所，不得於夜間入內搜索
或扣押。但經住居人、看守人或可為其代表之人承諾或有急迫之
情形者，不在此限。於夜間搜索或扣押者，應記明其事由於筆錄
。日間已開始搜索或扣押者，得繼續至夜間。」本件經海巡人員
向原審法院聲請搜索票，搜索之對象為上訴人，搜索處所為「慶
盛二號」漁船及上訴人，應扣押之物為與毒品危害防制條例相關
之事證，有上開搜索票可稽。但因毒梟常利用黑夜進行接駁，或
於獲悉查緝人員查緝時，以丟包方式湮滅證據，為順利查緝，故
將巡防艇上的巡防署徽章、名稱用布料遮蓋，再佯以詢問附近有
無海難而趁機登船，如俟白晝始著手搜索，勢必錯失良機；是以
上開執法人員之上船搜索細節雖稍有瑕疵，但基於公共利益之維
護，認上開搜索所得之證據，為有證據能力；另說明證人乙○○
於警詢中之供述，如何符合刑事訴訟法第一百五十九條之五第二
項之規定而有證據能力，及上訴人之行為尚不符合刑法第五十九
條酌減其刑之理由甚詳。按運輸第二級毒品者，其法定刑為「無
期徒刑或七年以上有期徒刑，得併科新台幣七百萬元以下罰金。
」本件原審審酌上訴人雖受「郭董」等人之脅迫，但未報案，以
防止毒品流入台灣，所輸入之毒品數量龐大，如流入市面，勢將
危害國人之健康，及其係聽命行事，所運輸之毒品尚未流入市面
等一切情狀為量刑輕重之依據，核屬事實審法院之適法裁量，要
難指為違法。此外原審雖未引用上訴人於原審準備程序中所供：
其知悉所運輸之物品為毒品等語，而依其他相關之事證以證明上
訴人明知為毒品而故為運輸之情，尚難指為違法。又上訴人雖遭
「郭董」之脅迫而為之運輸毒品，但未見上訴人報警，且於事前
收受詹智全所交付之二十五萬元，並僱用乙○○為船員申請出海
，顯見上開脅迫之行為，尚未使上訴人達於喪失自由意志之程度
。上訴人上訴意旨純就原審採證認事職權之適法行使及原判決已
說明之事項，重為事實之爭執，核與法律所定得為第三審上訴理
由之違法情形不相適合，其上訴為違背法律上之程式，應予駁回
。
二、關於乙○○部分
查第三審上訴書狀，應敘述上訴之理由，其未敘述者，得於提起
上訴後十日內補提理由書於原審法院，已逾上述期間，而於第三
審法院未判決前仍未提出上訴理由書狀者，第三審法院應以判決
駁回之，刑事訴訟法第三百八十二條第一項、第三百九十五條後
段規定甚明。本件上訴人乙○○因走私案件，不服原審判決，於
九十六年六月二十五日提起上訴，並未敘述理由，迄今逾期已久
，於本院未判決前仍未提出，依上開規定，其上訴自非合法，應
予駁回。
據上論結，應依刑事訴訟法第三百九十五條，判決如主文。
中　　華　　民　　國　九十六　年　　九　　月　 二十 　日
                      最高法院刑事第四庭
                          審判長法官  莊　登　照
                                法官  黃　一　鑫
                                法官  林　秀　夫
                                法官  徐　昌　錦
                                法官  許　錦　印
      本件正本證明與原本無異
                                      書  記  官
中　　華　　民　　國　九十六　年　　九　　月　二十八　日
                                                      Ｅ
